【裁判字號】    95,上易,452
【裁判日期】    950523
【裁判案由】    傷害等
【裁判全文】
臺灣高等法院臺中分院刑事判決         95年度上易字第452號
上  訴  人  臺灣臺中地方法院檢察署檢察官
被      告  戊○○
            丙○○
上列上訴人因被告二人傷害等案件，不服臺灣臺中地方法院94年
度易字第2357號中華民國95年2月17日第一審判決 （起訴案號：
臺灣臺中地方法院檢察署94年度偵字第13970號 ），提起上訴，
本院判決如下：
    主  文
原判決撤銷。
丙○○共同傷害人之身體，處拘役貳拾日，如易科罰金，以參佰
元折算壹日；又公然侮辱人，處拘役貳拾日，如易科罰金，以參
佰元折算壹日，應執行拘役參拾日，如易科罰金，以參佰元折算
壹日。
戊○○共同傷害人之身體，處拘役貳拾日，如易科罰金，以參佰
元折算壹日；又公然侮辱人，處拘役貳拾日，如易科罰金，以參
佰元折算壹日，應執行拘役參拾日，如易科罰金，以參佰元折算
壹日。
    事  實
一、丙○○與丁○○原為男女朋友，緣丁○○欲與丙○○分手，
    於民國（下同）94年7月22日凌晨一時許，與其前妻乙○○
    一起由臺北開車南下找丙○○協談分手事宜，抵達後，丁○○將車停在丙○○住處附近之臺中縣豐原市○○路○段362
    號東之寶幼稚園前面，並獨自下車與經其通知前來之丙○○
    在路旁協談分手之事，因丙○○情緒甚為激動，在車上等候
    之乙○○見狀即下車查看，並告訴丁○○時間已晚改天再談
    ，丁○○聞言後即欲上車離去，丙○○見狀甚為氣憤，即基
    於普通傷害之犯意，以手握拳頭毆打乙○○額頭，並將乙○○推倒在地後與之拉扯；於毆打、拉扯中另基於公然侮辱之
    犯意，在不特定人得以共見共聞之路邊，以臺語對乙○○辱
    罵：「幹，妳這個臭女人，都是妳害的，我不甘心」，丁○○見狀立即上前阻止丙○○之行為，丙○○即再與丁○○拉
    扯。丙○○之母親戊○○聞吵鬧聲走出屋外，見其女與丁○○在路旁拉扯，因護女心切，亦與丙○○共同基於傷害之犯
    意聯絡，在路邊隨手撿起一支類似樹枝之木棍，揮打丁○○
    之膝蓋，此時乙○○迅速跑到車內拿手機打電話報警，戊○○見狀即再伸手拉扯乙○○之頭髮，嗣因丙○○摔倒在地，
    戊○○上前將丙○○扶起後，復另行基於公然侮辱之犯意，
    在該處不特定人得以共見共聞之路邊，以臺語對乙○○辱罵
    ：「回去給人家幹，幹妳娘，幹」等語，並接續對乙○○及
    對丁○○辱罵：「幹」等語。丙○○前揭毆打、推倒、拉扯
    乙○○、拉扯丁○○，及戊○○前揭毆打丁○○、拉扯乙○○之行為，致乙○○受有臉、頭皮及頸之挫傷，臉、頸及頭
    皮磨損或擦傷，肘、前臂及腕磨損或擦傷，前臂挫傷，膝挫
    傷，軀幹磨損或擦傷；丁○○受有腹壁挫傷，前臂挫傷，肘
    挫傷，膝挫傷，肘、前臂及腕磨損或擦傷等傷害。
二、案經乙○○、丁○○訴由臺中縣警察局豐原分局報請臺灣臺
    中地方法院檢察署檢察官偵查起訴。
    理  由
一、訊據被告丙○○、戊○○均矢口否認上開犯行，被告丙○○
    辯稱：伊僅有和乙○○、丁○○拉扯，並未毆打及辱罵乙○○云云；被告戊○○辯稱：伊看到他們三人打在一起，伊女
    兒喊救人，依才去拉開他們，乙○○、丁○○的傷，不是伊
    打的云云。
二、惟查上揭事實，業經告訴人乙○○及丁○○於警詢、檢察官
    偵訊及原審審理中指訴明確，且其等先後所述之情節均大致
    相符。而告訴人丁○○與乙○○於案發後，立即於94年7 月
    22日凌晨2時25分許，前往臺中市澄清綜合醫院就醫，經醫
    生診療結果，乙○○受有臉、頭皮及頸之挫傷，臉、頸及頭
    皮磨損或擦傷，肘、前臂及腕磨損或擦傷，前臂挫傷，膝挫
    傷，軀幹磨損或擦傷；丁○○受有腹壁挫傷，前臂挫傷，肘
    挫傷，膝挫傷，肘、前臂及腕磨損或擦傷等傷害，有澄清綜
    合醫院診斷證明書及病歷表各二份附卷可稽（見警卷第17、
    18頁及本院卷第37～44頁），且該診斷證明書、病歷表所載
    之傷與告訴人丁○○、乙○○前開所述遭毆打之情形互核相
    符。
三、次查(一)告訴人乙○○之病歷表上記載：「主訴：被人用拳頭
    打傷前額」，而其前額經診療結果，亦確實受有傷害，參諸
    被告丙○○於94年12月20日在原審準備程序中供稱：「我不
    清楚有沒有毆打乙○○的額頭，也不清楚有沒有將她推倒」
    （見原審卷第27頁），於95年2月10日在原審審理中供稱：
    「當時乙○○被我推倒在地上，後來乙○○起來就開始踹我
    、打我，我就喊救命」等語（見原審卷第75頁）。被告丙○○既不諱言將乙○○推倒在地，並與之拉扯，乙○○亦受有
    臉、頭皮之傷害，益徵乙○○額頭確為被告丙○○所毆傷，
    被告丙○○否認毆打乙○○額頭成傷，顯係事後卸責之詞，
    不足採信。(二)被告丙○○於偵審中均坦承與丁○○有發生拉
    扯；而依丁○○之診斷證明書及病歷表顯示，其右手前臂及
    肘受有多處挫傷、磨損或擦傷等傷害。按被告丙○○在與丁○○拉扯時，若未心存傷害丁○○之意，於一般情形，倘因
    拉扯摩擦致表皮產生紅腫已屬嚴重，又何致於造成前述之挫
    傷、磨損、擦傷。(三)告訴人丁○○之病歷表記載：「主訴：
    被人用木棍打傷膝蓋」，而其雙腳膝蓋處經診療結果，亦確
    實受有膝蓋挫傷之傷害。酌以被告戊○○於原審供承：丙○○的手被丁○○反扣時，伊拿木棍從下方撥過去，想把丙○○拉出來等語（見原審卷第76頁），益徵丁○○膝蓋挫傷確
    係被告戊○○持棍揮打所造成。(四)被告戊○○拉扯乙○○頭
    髮之行為，業經乙○○於警詢、檢察官偵查及原審審理中指
    述甚詳，核與證人丁○○所證相符，觀諸乙○○之驗傷診斷
    證明書及病歷表所載，亦確受有頭皮挫傷、磨損之傷害，益
    見乙○○此部分之指訴與事實相符。(五)被告丙○○以「幹，
    妳這個臭女人，都是妳害的，我不甘心」等語辱罵乙○○部
    分，亦經證人乙○○及丁○○於原審證述在卷，且其二人經
    原審隔離訊問結果，所證亦悉相符合；參諸被告丙○○當天
    因聞丁○○欲與之分手，而不諱言其因此「情緒失控」，及
    乙○○罵伊「賤女人，不要臉，拐人家老公」等情（見原審
    卷第27、71頁），傷心氣憤之際，而以「幹，妳這個臭女人
    ，都是妳害的，我不甘心」回罵乙○○，此與經驗法則並無
    違背，堪以採信。(六)被告戊○○以臺語對乙○○辱罵：「回
    去給人家幹，幹妳娘，幹」等語部分，亦經證人乙○○及丁○○於原審證述明確，核與被告戊○○於原審準備程序中所
    供：伊確曾出言「幹，幹你娘，回去給人家用」等語大致相
    符（見原審卷第26頁）。且證人丁○○於原審審理中明確證
    稱：「（戊○○除了罵『去給人家幹』外，還有沒有罵『幹
    』，『幹你娘』」等語？）我有聽到罵『幹』的聲音」、「
    （戊○○罵『幹』，是在什麼時候罵的？）戊○○罵『回去
    給人家幹』之後接著罵的」、「那時我跟乙○○站在車後，
    戊○○是對著我們罵，但是我認為戊○○說『去給人家幹』
    應該是對女生罵，所以我（偵查中）才會說是罵乙○○」等
    語（見原審卷第68、69頁），酌以被告戊○○於原審準備程
    序所供伊罵三字經時，乙○○、丁○○二人均在場等情，縱
    認「去給人家幹」之詞僅係辱罵乙○○，然被告戊○○隨即
    對丁○○、乙○○辱罵『幹』之穢語，對丁○○顯然亦有公
    然侮辱之犯意與行為，同堪認定。
四、綜上所述，被告丙○○、戊○○上開所辯，均係事後卸責之
    詞，不足採信。本件事證明確，被告二人上開犯行，均堪以
    認定。
五、按「幹，妳這個臭女人」、「可以回去給人家幹，幹妳娘，
    幹」、「幹」，均屬一般人所認之穢詞，用以罵人，均足以
    使人感覺難堪受辱。核被告丙○○、戊○○所為，均係犯刑
    法第277條第1項之普通傷害罪、第309條第1項之公然侮辱罪
    。被告丙○○、戊○○對於丁○○、乙○○之傷害行為，有
    犯意之聯絡，及行為之分擔，均為共同正犯；而被告丙○○
    辱罵乙○○，被告戊○○辱罵丁○○、乙○○之行為，均係
    臨時起意，個別為之，難認有犯意聯絡及行為分擔。至被告
    二人於短時間內，接續毆打丁○○及乙○○，均屬接續犯，
    其二人各自以單一行為同時傷害丁○○與乙○○二人，各應
    依想像競合犯之規定，從一重處斷。起訴書雖未載被告丙○○拉扯丁○○，致丁○○右手臂受有傷害，惟此經本院調查
    屬實（詳前述），且與被告丙○○毆打乙○○之行為，有想
    像競合犯之裁判上一罪關係，本院自應併予審理。被告丙○○、戊○○所犯上開傷害罪及公然侮辱罪，均犯意各別，行
    為互異，應分論併罰。原審對被告論罪科刑，固非無見，惟
    (1)被告戊○○見被告丙○○與丁○○在路旁拉扯中，因護女
    心切，在路邊隨手撿起一支類似樹枝之木棍，揮打丁○○之
    膝蓋，並拉扯乙○○之頭髮，顯係在被告丙○○與丁○○拉
    扯中，基於共同傷害之犯意聯絡加入毆打行為，原判決未諭
    知共同傷害，已有違誤。(2)被告丙○○基於傷害及公然侮辱
    之犯意，出手毆打及以穢語辱罵乙○○，其犯意各別，行為
    互異，應分論併罰，原判決認係一行為觸犯二罪名之想像競
    合犯，亦有未洽；(3)被告戊○○除以臺語對乙○○辱罵：「
    回去給人家幹，幹妳娘，幹」外，並接續對乙○○及對丁○○辱罵：「幹」等語，原判決謂其行為未對丁○○構成公然
    侮辱，同有不當。公訴人上訴意旨執此指摘原判決不當，即
    有理由，自應由本院將原判決撤銷改判。爰審酌被告二人雖
    未坦承全部犯行，惟其二人素行均良好，有刑案資料查住紀
    錄表、臺灣高等法院被告前案紀錄表足憑，被告丙○○係因
    突聞男友變心欲分手一時情緒失控，被告戊○○則因護女心
    切，致為本犯行，告訴人等所受之傷害非重，被告二人迄今
    尚未與告訴人達成和解等一切情狀，分別量處如主文第二項
    、第三項所示之刑，並定其等應執行之刑，及均諭知易科罰
    金之折算標準。至被告戊○○持以毆打丁○○膝蓋之木棍，
    係其在路邊順手撿起，非屬被告戊○○所有之物，且未扣案
    ，業經被告戊○○陳明在卷，自不得宣告沒收，附此敘明。
六、公訴意旨另以：被告戊○○除拉扯乙○○之頭髮外，亦有拉
    扯丁○○之頭髮，此部分另觸犯刑法第277條第1項傷害罪嫌
    等語。查告訴人丁○○與乙○○雖均一再指稱被告戊○○除
    拉扯乙○○之頭髮外，亦有拉扯丁○○之頭髮云云。惟細觀
    卷附之丁○○診斷證明書及病歷表，其上僅記載：受有腹壁
    挫傷，前臂挫傷，肘挫傷，膝挫傷，肘、前臂及腕磨損或擦
    傷等傷害，並未有頭部或頭皮受有任何傷害之記載。是以縱
    然被告戊○○確有拉扯丁○○頭髮之行為，但既未造成其頭
    部或頭皮之任何傷害，就此部分自無從遽以傷害罪論處，惟
    公訴人認此部分與其被訴傷害丁○○膝蓋等其他部位之行為
    ，係同一行為之單純一罪關係，爰就此部分不另為無罪之諭
    知，併予敘明。
據上論斷，應依刑事訴訟法第369條第1項前段、第364條、第299
條第1項前段，刑法第28條、第277條第1項、第309條第1項、第4
1條第1項前段、第51條第6款，罰金罰鍰提高標準條例第1條前段
、第2條，判決如主文。
本案經檢察官甲○○到庭執行職務。
中    華    民    國    95    年    5    月  23       日
            刑事第十庭  審判長法  官  林  照  明
                              法  官  蔡  名  曜
                              法  官  唐  光  義
上列正本證明與原本無異。
不得上訴。
                              書記官  王  麗  珍
中    華    民    國    95    年    5    月  25       日
                                                      Ａ


司法院資訊處製作；財團法人民間司法改革基金會備份。
